【裁判字號】    97,訴,82
【裁判日期】    970516
【裁判案由】    偽造文書等
【裁判全文】
臺灣雲林地方法院刑事簡式判決            97年度訴字第82號
公  訴  人  臺灣雲林地方法院檢察署檢察官
被      告  丙○○
被      告  乙○○
被      告  丁○○
被      告  戊○○
被      告  甲○○
上列被告等因偽造文書等案件，經檢察官提起公訴（96年度偵字
第5263號、第5292號、第5391號、第5856號、97年度偵字第386
號），本院合議庭裁定改以簡式審判程序判決如下：
    主  文
丙○○共同行使偽造公文書，足以生損害於他人，累犯，處有期
徒刑壹年陸月，減為有期徒刑玖月。又共同行使偽造公文書，足
以生損害於他人，累犯，處有期徒刑壹年陸月，減為有期徒刑玖
月。又共同行使偽造公文書，足以生損害於他人，累犯，處有期
徒刑壹年陸月，減為有期徒刑玖月。應執行有期徒刑貳年貳月。
乙○○共同行使偽造公文書，足以生損害於他人，處有期徒刑壹
年，減為有期徒刑陸月。
丁○○共同行使偽造公文書，足以生損害於他人，處有期徒刑壹
年貳月，減為有期徒刑柒月。
戊○○共同行使偽造公文書，足以生損害於他人，處有期徒刑壹
年肆月，減為有期徒刑捌月。
甲○○共同行使偽造公文書，足以生損害於他人，處有期徒刑壹
年，減為有期徒刑陸月。
扣案之丁○○印章壹枚、彰化縣田尾鄉92年11月13日彰田鄉戶謄
字第（甲）009362號全戶戶籍謄本及彰田鄉戶謄字第（甲）0093
61號戶籍謄本上之「彰化縣田尾鄉戶政事務所謄本專用章」之印
文各壹枚、臺北市大安區92年11月5 日北市安戶謄字第（丁）55
2025號除戶謄本上之「臺北市大安區戶政事務所謄本專用」之印
文壹枚、乙○○於92年12月10偽造之切結書上之「徐秀蘭」印文
及署名各壹枚、國庫機關專戶存款收款書背面「領款人簽名蓋章
」處之「徐秀蘭」署名壹枚及印文伍枚、偽造之徐秀蘭身份證影
本上之「徐秀蘭」印文壹枚、嘉義縣水上鄉戶政事務所92年11月
26日戶印證字第0003205 號印鑑證明上之「徐秀蘭」印文壹枚、
「嘉義縣水上鄉戶政事務所印」公印文壹枚、嘉縣水鄉戶謄字第
（乙）015173號戶籍謄本上「嘉義縣水上鄉戶政事務所謄本專用
章」印文壹枚、嘉義市東區戶政事務所92年11月26日嘉市東戶謄
字第（甲）004688號戶籍謄本上「嘉義市東區戶政事務所謄本專
用章」之印文壹枚，均沒收之。
    事實及理由
一、本件犯罪事實、理由及證據、應適用之法條，均引用起訴書
    之記載（如附件）。
二、本件被告所犯為死刑、無期徒刑、最輕本刑為三年以上有期
    徒刑以外之罪，被告於準備程序中就被訴事實為有罪之陳述
    ，經法官告知簡式審判程序之旨，並聽取公訴人、被告之意
    見後，合議庭認為適宜，依刑事訴訟法第273 條之1 第1 項
    規定，裁定進行簡式審判程序。
三、按刑法部分條文業於94年1 月7 日修正，於94年2 月2 日公
    布，並自95年7 月1 日施行，而新刑法第2 條第1 項規定：
    行為後法律有變更者，適用行為時之法律。但行為後之法律
    有利於行為人者，適用最有利於行為人之法律。本件新舊法
    比較如下：
    （一）原刑法第33條第5 款規定：「罰金：1 元以上」修正
          為「罰金：新臺幣1,000 元以上，以百元計算之」比
          較新舊法結果，以舊法有利於行為人。
    （二）刑法施行法第1 條之1 規定：中華民國94年1 月7 日
          刑法修正施行後，刑法分則編所定罰金之貨幣單位為
          新臺幣；94年1 月7 日刑法修正時，刑法分則編未修
          正之條文定有罰金者，自94年1 月7 日刑法修正施行
          後，就其所定數額提高為30倍。但72年6 月26日至94
          年1 月7 日新增或修正之條文，就其所定數額提高為
          3 倍。刑法第339 條第1 項、第211 條所定罰金刑，
          於24年1 月1 日訂定，不屬於72年6 月26日至94年1
          月7 日間新增或修正之條文，其罰金依94年1 月7 日
          修正前規定，係提高為10倍（原貨幣單位為銀元，並
          為新臺幣之3 倍，故折換為新臺幣結果提高為30倍）
          ，故被告行為前後罰金本刑實際上均提高為30倍，並
          無有利或不利之情形，應適用現行、有效之裁判時法
          論處。
    （三）修正後刑法第47條、第49條關於累犯之規定乃以出於
          故意再犯有期徒刑以上之罪者為限，並增訂強制工作
          免其執行或執行完畢後，5 年內故意再犯有期徒刑以
          上之罪者，以累犯論之規定（擬制累犯），且刪除「
          依軍法」受裁判者，不適用累犯之規定，以求司法與
          軍法一致。職是修正後之累犯範圍已有所減縮及擴張
          ，當屬科刑規範事項之變更，自應比較新舊法。惟本
          案被告係於有期徒刑執行完畢後，5 年以內再故意犯
          本件有期徒刑以上之罪，不論依修正前之刑法第47條
          ，或修正後之刑法第47條第1 項之規定，均構成累犯
          ，修正後刑法第47條並非較有利於被告，應逕依修正
          前之刑法第47條，論以累犯，並加重其刑。
    （四）刑法第28條原規定：「二人以上共同『實施』犯罪之
          行為者，皆為共同正犯。」新法修正為：「二人以上
          共同『實行』犯罪之行為者，皆為共同正犯。」將舊
          法之「實施」修正為「實行」。原「實施」之概念，
          包含陰謀、預備、著手及實行等階段之行為，修正後
          僅共同實行犯罪行為始成立共同正犯。是新法共同正
          犯之範圍已有限縮，排除陰謀犯、預備犯之共同正犯
          。新舊法就共同正犯之範圍既因此而有變動，自屬犯
          罪後法律有變更，而非僅屬純文字修正，應有新舊法
          比較適用之問題，經比較結果，以新法對被告為有利
          ，是此部分應直接適用修正後刑法第28條之規定。
    （五）刑法第38條僅作定義修正，使適用更為明確，非法律
          變更，自不生新舊法比較問題，無現行刑法第2 條第
          1 項之適用，且從刑附屬於主刑，除法律有特別規定
          者外，依主刑所適用之法律。
    （六）修正前刑法第25條第2 項規定：「未遂犯之處罰，以
          有特別規定者為限」、第26條前段規定：「未遂犯之
          處罰，得按既遂犯之刑減輕之」，而修正後刑法第25
          條第2 項規定：「未遂犯之處罰，以有特別規定者為
          限，並得按既遂犯之刑減輕之」，僅係將原第26條前
          段之規定移列於第25條第2 項後段，處罰效果與修正
          前並無不同，則修正後刑法第25條第2 項規定亦非較
          有利於被告。
    （七）本件被告所犯有方法、結果之牽連關係，依修正前刑
          法第55條規定，應從一重處斷，於適用新法時應分論
          併罰，修正後刑法之規定並非較有利於被告，依刑法
          第2 條第1 項前段規定，仍應適用修正前刑法第55條
          後段規定，從一較重之罪論處。
    （八）修正前刑法第51條規定：「數罪併罰，分別宣告其罪
          之刑，依左列各款定其應執行者：」其中第5 款規定
          ：「宣告多數有期徒刑者，於各刑中之最長期以上，
          各刑合併之刑期以下，定其刑期。但不得逾二十年。
          」修正後刑法第51條第5 款規定：「宣告多數有期徒
          刑者，於各刑中之最長期以上，各刑合併之刑期以下
          ，定其刑期。但不得逾三十年。」比較結果，修正後
          刑法並非較有利於行為人，依刑法第2 條第1 項前段
          之規定，仍應依修正前刑法，定其應執行之刑。
四、爰審酌被告等之學歷、前科素行、目的、手段、所得利益及
    被害人損失之金錢數額、各分工之角色、檢察官之求刑及被
    告對刑度之意見及犯罪後坦認之態度等一切情狀，量處如主
    文所示之刑。又中華民國九十六年罪犯減刑條例業於96年7
    月4 日公佈，並自96年7 月16日施行，該條例第2 條明文規
    定：「犯罪在中華民國96年4 月24日以前者，除本條例另有
    規定外，依下列規定減刑：三、有期徒刑、拘役或罰金，減
    其刑期或金額二分之一」本件被告犯罪時間，均在96年4 月
    24日以前，且非屬同條例第3 條規定不予減刑之情形，應減
    其有期徒刑二分之一，並依該條例第7 條第2 項規定，就各
    原本宣告刑諭知如主文所示減得之刑。被告丙○○部分並定
    應其執行刑。扣案之丁○○印章1 枚、彰化縣田尾鄉92年11
    月13日彰田鄉戶謄字第（甲）009362號全戶戶籍謄本及彰田
    鄉戶謄字第（甲）009361號戶籍謄本上之「彰化縣田尾鄉戶
    政事務所謄本專用章」之印文各1 枚、臺北市大安區92年11
    月5 日北市安戶謄字第（丁）552025號除戶謄本上之「臺北
    市大安區戶政事務所謄本專用」之印文1 枚、乙○○於92年
    12月10偽造之切結書上之「徐秀蘭」印文及署名各1 枚、國
    庫機關專戶存款收款書背面「領款人簽名蓋章」處之「徐秀
    蘭」署名1 枚及印文5 枚、偽造之徐秀蘭身份證影本上之「
    徐秀蘭」印文1 枚、嘉義縣水上鄉戶政事務所92年11月26日
    戶印證字第0003205 號印鑑證明上之「徐秀蘭」印文1 枚、
    「嘉義縣水上鄉戶政事務所印」公印文1 枚、嘉縣水鄉戶謄
    字第（乙）015173號戶籍謄本上「嘉義縣水上鄉戶政事務所
    謄本專用章」印文1 枚、嘉義市東區戶政事務所92年11月26
    日嘉市東戶謄字第（甲）004688號戶籍謄本上「嘉義市東區
    戶政事務所謄本專用章」之印文1 枚，均依法沒收之。
五、依刑事訴訟法第273 條之1 第1 項、第299 條第1 項前段、
    第310 之2 條、第454 條，刑法第28條、第216 條、第210
    條、第21 1條、第212 條、第339 條第1 項、第3 項、第26
    條（修正前）、第47條（修正前）、第55條（修正前）、第
    51條第5 款（修正前）、第38條第1 項第2 款、第219 條，
    刑法施行法第1 條之1 ，中華民國九十六年罪犯減刑條例第
    2 條第1 項第3 款、第7 條、第10條，判決如主文。
六、如不服本判決，應於判決送達後10日內，向本院提出上訴狀
    。
本案經檢察官董和平到庭執行職務。
中    華    民    國    97    年    5     月    16    日
                  刑事第四庭  法  官  吳福森
以上正本證明與原本無異。
                              書記官  陳姵君
中    華    民    國    97    年    5     月    16    日
附錄本案論罪科刑法條：
刑法第210 條：
偽造、變造私文書，足以生損害於公眾或他人者，處5 年以下有
期徒刑。
刑法第211 條：
偽造、變造公文書，足以生損害於公眾或他人者，處1 年以上7
年以下有期徒刑。
刑法第212 條：
偽造、變造護照、旅券、免許證、特許證及關於品行、能力服務
或其他相類之證書、介紹書，足以生損害於公眾或他人者，處1
年以下有期徒刑、拘役或3 百元以下罰金。
刑法第339 條：
意圖為自己或第三人不法之所有，以詐術使人將本人或第三人之
物交付者，處5 年以下有期徒刑、拘役或科或併科1 千元以下罰
金。
以前項方法得財產上不法之利益或使第三人得之者，亦同。
前二項之未遂犯罰之。


司法院資訊處製作；財團法人民間司法改革基金會備份。
